臺灣高等法院刑事判決
111年度上訴字第2000號
上  訴  人  臺灣新北地方檢察署檢察官
被      告  林○○



上列上訴人因被告家暴傷害案件，不服臺灣新北地方法院111年
度訴字第209號，中華民國111年4月28日第一審判決（起訴案號
：臺灣新北地方檢察署110年度偵字第10465號），提起上訴，本
院判決如下：
    主  文
上訴駁回。
    理  由
一、檢察官於本院審理中明示僅對原判決之量刑提起上訴（見本
    院卷第108頁筆錄），而被告林○○雖有提起上訴，但因上訴
    逾期，而經本院於民國111年7月14日判決駁回其上訴，已告
    確定（見本院卷第79、80頁判決），是依據刑事訴訟法第34
    8條第3項之規定，本院審理範圍僅限於檢察官明示上訴之原
    判決量刑部分，原判決之犯罪事實及論罪均已確定，逕引用
    如附件，且不贅述被告否認犯罪之相關答辯。
二、檢察官上訴意旨略以：被告於父親出殯第2天，為爭奪告訴
    人甲○○的手尾錢，而在母親乙○○面前犯下本案，動機可鄙，
    原審漏未審酌被告犯罪之動機、目的，量刑過輕，請求撤銷
    原判決，另為適當判決。
三、然查，原判決量刑時業已斟酌被告始終否認犯行、未向告訴
    人道歉或與之和解、賠償其損害，犯後態度甚差，雖確實未
    具體提到斟酌被告犯罪之動機、目的，但亦已交代被告未能
    理性處理與告訴人間之紛爭而動手傷害告訴人，實質上已就
    被告犯罪動機加以負面評價，並非如檢察官上訴所指摘之全
    未斟酌，再衡量被告於本院審理期間，曾當庭向告訴人道歉
    （見本院卷第67頁筆錄），亦曾提出想以新臺幣（下同）3
    萬元彌補告訴人（見同卷第113頁筆錄），然均為告訴人所
    拒絕，參酌告訴人與本案相關之意見，暨檢察官所指本案雙
    方爭執之手尾錢，依被告所述竟只區區60、70元（見同卷第
    112頁筆錄），被告卻仍出手傷妹，綜合審酌後，難認原審
    所為刑度之裁量有何違法或不當，自不能遽指為過輕，是檢
    察官之上訴為無理由，應予駁回。
據上論斷，應依刑事訴訟法第368條、第373條，判決如主文。
本案經檢察官劉家瑜提起公訴，檢察官郭智安提起上訴，檢察官
陳慧玲到庭執行職務。
中　　華　　民　　國　　111 　年　　8 　　月　　30　　日
                    刑事第八庭  審判長法  官  陳世宗  
                                      法  官  林呈樵
                                      法  官  吳勇毅 
以上正本證明與原本無異。
如不服本判決，應於收受送達後20日內向本院提出上訴書狀，其
未敘述上訴之理由者並得於提起上訴後20日內向本院補提理由書
（均須按他造當事人之人數附繕本）「切勿逕送上級法院」。
                                      書記官  許家慧
中　　華　　民　　國　　111 　年　　8 　　月　　30　　日
附件：
臺灣新北地方法院刑事判決
111年度訴字第209號
公　訴　人　臺灣新北地方檢察署檢察官
被　　　告　林○○　
　　　　　　　　　　
　　　　　　　　　　
　　　　　　　　　　
上列被告因家暴傷害案件，經檢察官提起公訴（110年度偵字第1
0465號），本院判決如下：
    主  文
林○○犯傷害罪，處拘役40日，如易科罰金，以新臺幣1千元折算1
日。
    事  實
    林○○與甲○○為兄妹，兩人現為二親等旁系血親，屬家庭暴力
    防治法第3條第4款規定之家庭成員。林○○基於傷害人之身體
    之犯意，於民國109年8月24日11時許，在甲○○住處（地址：
    新北市○○區○○路000巷00弄0號1樓）徒手毆打甲○○臉部，甲○
    ○閃躲不及並向後倒地，林○○接續拉起甲○○之右側小腿並拖
    行甲○○，甲○○因此受有鼻部及右小腿挫傷之傷害。
    理  由
壹、證據能力部分
一、本院以下所引用之被告林○○以外之人於審判外之言詞或書面
    陳述，雖均屬傳聞證據，然公訴人及被告均同意具有證據能
    力（見本院111年度訴字第209號卷<下稱本院訴字卷>第74頁
    ），復本院審酌上開證據資料製作時之情況，尚無違法不當
    及證明力明顯過低之瑕疵，認為以之作為證據應屬適當，爰
    依刑事訴訟法第159條之5第1項規定，認均有證據能力。
二、本院以下所引用之非供述證據，均與本案事實具有關聯性，
    且查無事證足認係經公務員違背法定程序所取得，況公訴人
    及被告均同意具有證據能力（見本院訴字卷第74頁），堪認
    亦均有證據能力。
貳、實體部分
一、認定犯罪事實所憑之證據及理由
(一)訊據被告矢口否認有何家暴傷害犯行，辯稱：我有揮拳要打
    告訴人甲○○的臉，但是被告訴人兩隻手擋下來；告訴人坐在
    椅子上踢我的大腿，我就抓告訴人的小腿，但是一下子就被
    震開，我並未拖行告訴人云云。
(二)經查：
 1、被告與告訴人為兄妹。兩人於109年8月24日11時許，在告訴
    人住處（地址：新北市○○區○○路000巷00弄0號1樓）起口角
    爭執。嗣告訴人於同日11時37分許，至衛生福利部雙和醫院
    （下稱雙和醫院）驗傷，經診斷受有鼻部及右小腿挫傷之傷
    害等節，業據被告於警詢時供述在卷（見110年度偵字第104
    65號卷<下稱偵卷>第12-13頁），核與證人即告訴人於警詢
    時之指述相符（見偵卷第8頁），並有雙和醫院109年8月24
    日診斷證明書在卷可稽（見偵卷第23-25頁）。此部分事實
    ，首堪認定。
 2、按認定犯罪事實所憑之證據，不僅指直接證據而言，即間接
    證據亦包括在內，故綜合各種間接證據，本於推理作用，足
    以證明待證事實，依所得心證而為事實判斷，亦難指係顯違
    事理，是被害人所述被害情形，如無瑕疵可指，而就其他方
    面調查，又與事實相符，則其供述未必不足據為論罪基礎（
    參最高法院110年度台上字第5582號刑事判決意旨）；次按
    證據之取捨及事實之認定，均為事實審法院之職權，倘其採
    證認事並未違背證據法則、經驗法則或論理法則，復已敘述
    其憑以判斷之心證理由，即不能任意指為違法。又補強證據
    乃為增強或擔保實質證據證明力，而用以影響實質證據證明
    力程度之證據，是所補強者，非以事實之全部為必要，只須
    補強證據與證明主要事實存否之實質證據相互利用，綜合判
    斷，能保障實質證據之真實性，並非屬虛構，復無合理懷疑
    ，即屬充分。而得據以佐證者，雖非直接可以推斷該被告之
    實行犯罪，但該項證據與被害人指證被告之犯罪事實具有相
    當關聯性，若以此項證據與被害人之指述為綜合判斷，在客
    觀上足以認定被告確有如被害人所指述之犯罪事實者，仍不
    得謂其非屬補強證據。是所謂補強證據，不問其為直接證據
    、間接證據，或係間接事實之本身即情況證據，均得作為補
    強證據之資料（參最高法院110年度台上字第3772號刑事判
    決意旨）。查：
 (1)證人即告訴人就被告傷害犯行之重要情節所為不利於被告之
    指述，內容詳盡且前後一致，並無瑕疵可指。
　　證人即告訴人於警詢時指稱：109年8月24日上午，在新北市
    ○○區○○路000巷00弄0號1樓，我被哥哥林○○（即被告）徒手
    攻擊我臉部，然後我倒在地上，林○○就拉起我的右腳在地上
    拖行，致使我受傷等語（見偵卷第8頁）、於偵訊時則指述
    ：109年8月24日早上他（即被告）跟我媽媽在廚房大聲爭吵
    ，我在房間睡覺，被告把插著兩把菜刀的廚具往窗戶扔，發
    出巨響吵醒我，我被吵醒後起來坐在客廳，被告摔完菜刀後
    出去，我坐在客廳，沒多久就回來，我把櫃子上放的錢收進
    櫃子，他進來後想拿錢，我說那是我的不要偷走，被告就開
    始罵我三字經，罵了兩次，然後他隨即拉開中間的桌子，右
    手往我臉上毆打，被毆打後我往後倒，之後他就拉起我的腳
    在地上拖行，當時我非常驚恐，我媽媽看到後大叫，我從地
    上爬起來，我說我要報警，被告又用三字經罵我，我請員警
    來處理等語（見偵卷第47-48頁）。經核證人即告訴人前揭
    所指，其就被告徒手毆打其臉部，其因而倒地，被告旋即拉
    起其右腳並在地上拖行，致其受傷之重要情節，內容詳盡，
    且指述始終一致，並無前後顯然不一或矛盾之情，並無瑕疵
    可指。
 (2)公訴意旨所提補強證據已足以擔保證人即告訴人所為不利於
    被告之前揭指述確有相當之真實性。
  A.證人即被告與告訴人之母親乙○○於偵訊時證稱：當天我老公
    出殯第二天，我在房間要清理房間，我兒子（即被告）進來
    ，不讓我清理，後來我在廚房煮東西，他大吼大叫並丟東西
    ，發出聲音，告訴人就起來，跑到客廳的沙發坐，後來有宅
    配的東西，告訴人先拿起一包，後來有手尾錢，被告看到後
    要去拿，告訴人說那是我的，被告就跟她說你不是不要爸爸
    的錢，就面對面用右手一拳打過去打到告訴人的左臉，告訴
    人往後仰，後來被告拖行告訴人的腳，在地上拉告訴人，把
    她拉下來到地上拖行，我就把她拉開；被告有拉她的腳拖地
    ，後來我就很大力推開被告，告訴人才慢慢爬起來等語（見
    偵卷第51-52頁）。經核證人乙○○所證被告徒手毆打告訴人
    臉部，並使告訴人往後倒，然後拉起告訴人右腳並在地上拖
    行之情節與證人即告訴人所為不利於被告之前揭指述相符。
　B.從受傷部位來看，告訴人受傷部位為鼻部及右小腿，核與證
    人即告訴人前揭所指被告徒手毆打其臉部及拉其右小腿在地
    上拖行，致其可能受傷之部位亦大致相符。　
　C.此外，被告於案發當時屢次對告訴人大聲辱罵：幹你娘等語
    ，現場並傳出物體碰撞及摩擦聲音，告訴人對此回稱：好，
    沒關係，你打你打等語，此有臺灣新北地方檢察署檢察官就
    案發現場錄音光碟檔案所為勘驗筆錄在卷可查（見偵卷第13
    7頁）。顯見被告於案發當時處於盛怒狀態無誤，則被告於
    此狀態下會對告訴人施以足使告訴人成傷之力道，以達發洩
    情緒之目的，實與常情並不相悖；又現場傳出之物體碰撞與
    摩擦聲音亦與證人即告訴人指述其遭被告拉右小腿並在地上
    拖行而可能發出之聲音相合。 
  D.基上所述，前述補強證據均足以作為證人即告訴人指證被告
    徒手毆打其臉部及拉其右小腿在地上拖行而致其受傷等情實
    在之補強證據。
 3、被告雖以前辭置辯。惟告訴人驗傷結果並無雙手受傷一情，
    有前引診斷證明書在卷可憑，倘告訴人果真以雙手成功擋住
    被告對其臉部之徒手攻擊，為何告訴人雙手沒有受傷，是被
    告辯稱：我有揮拳要打告訴人的臉，但是被告訴人兩隻手擋
    下來云云，並非可採；又若被告抓住告訴人小腿的時間短暫
    ，則無法合理解釋為何告訴人右小腿會有挫傷之傷害，故被
    告辯稱：告訴人坐在椅子上踢我的大腿，我就抓告訴人的小
    腿，但是一下子就被震開，我並未拖行告訴人云云，亦非可
    採。
(三)綜上所述，被告所辯，均非可採。本案事證明確，被告犯行
    ，已堪認定，應依法論科。　　
二、論罪科刑之理由
(一)論罪部分
 1、按現為四親等以內之旁系血親屬家庭暴力防治法所定之家庭
    成員，同法第3條第4款定有明文。查被告與告訴人於案發時
    既為兄妹關係，已如前述，足認被告為本案犯行時，與告訴
    人具有家庭暴力防治法第3條第4款規定之家庭成員關係甚明
    。
 2、次按家庭暴力防治法所稱「家庭暴力」，指家庭成員間實施
    身體、精神或經濟上之騷擾、控制、脅迫或其他不法侵害之
    行為；同法所稱「家庭暴力罪」，指家庭成員間故意實施家
    庭暴力行為而成立其他法律所規定之犯罪，家庭暴力防治法
    第2條第1款、第2款分別定有明文。查被告對告訴人所為本
    案傷害犯行，屬對家庭成員實施身體上不法侵害之行為，即
    構成家庭暴力，自該當家庭暴力防治法所稱之家庭暴力罪。
    又因家庭暴力防治法對於家庭暴力罪並無科處刑罰之規定，
    是以僅依刑法傷害罪予以論罪科刑即可。是核被告所為，係
    犯刑法第277條第1項之傷害罪。被告毆打告訴人臉部、拖行
    告訴人之數行為態樣，均於密切接近之時地實施，侵害同一
    之法益，各行為之獨立性極為薄弱，應視為數個舉動之接續
    施行，應屬接續犯，論以包括一罪。　
(二)科刑部分
　　爰審酌被告與告訴人為兄妹關係，從小一起長大，關係理當
    密切，竟未能理性處理與告訴人間之紛爭，而以前開手段傷
    害告訴人身體，所為實有不當，復被告迄今尚未向告訴人道
    歉，又未與告訴人和解或賠償其損害，並始終否認犯行，且
    為前揭辯稱，犯後態度甚差，惟告訴人所受傷勢尚非嚴重，
    又被告並無因案遭法院判處罪刑確定之情形，此有臺灣高等
    法院被告前案紀錄表在卷可按（見本院訴字卷第89頁），素
    行尚稱良好，暨被告自陳需扶養兩名未成年子女之家庭環境
    、在保全業工作、月收入約新臺幣3萬3千元之經濟狀況、專
    科畢業之教育程度（見本院訴字卷第78頁）等一切情狀，量
    處如主文所示之刑，並依刑法第41條第1項前段規定，諭知
    易科罰金之折算標準。
據上論斷，應依刑事訴訟法第299條第1項前段，判決如主文。
本案經檢察官劉家瑜偵查起訴，由檢察官郭智安到庭執行公訴。
中　　華　　民　　國　　111 　年　　4 　　月　　28　　日
                   刑事第三庭  審判長法　官  蘇揚旭　
                                     法  官  洪振峰
                                     法  官  施建榮
得於20日上訴上列正本證明與原本無異。
如不服本判決，應於判決送達後20日內敘明上訴理由，向本院提
出上訴狀 (應附繕本) ，上訴於臺灣高等法院。其未敘述上訴理
由者，應於上訴期間屆滿後20日內向本院補提理由書「切勿逕送
上級法院」。
                                      書記官  黃姿涵
中　　華　　民　　國　　111 　年　　5 　　月　　3 　　日
附錄法條：
刑法第277條第1項：
傷害人之身體或健康者，處5年以下有期徒刑、拘役或50萬元以
下罰金。